臺灣臺中地方法院刑事判決　　　　　　　95年度訴字第1272號
公　訴　人　臺灣臺中地方法院檢察署檢察官
被　　　告　丙○○原名陳獻章.
選任辯護人　張志隆律師
上列被告因偽證案件，經檢察官提起公訴（95年度偵字第5152號
），本院判決如下：
    主    文
丙○○證人，於執行審判職務之公署審判時，於案情有重要關係
之事項，供前具結，而為虛偽陳述，累犯，處有期徒刑伍月。
    犯罪事實
一、丙○○原為第四屆山地原住民立法委員乙○○之國會助理。
    民國90年5月間，乙○○欲參選第五屆山地原住民立法委員
    ，其為求能順利當選，遂與丙○○、陳肇國、李繼生（曾任
    花蓮縣秀林鄉鄉長）、丁○○（曾任花蓮縣秀林鄉鄉民代表
    ）基於投票行賄交付不正利益之犯意聯絡，以招待或補助出
    國旅遊費用之方式，由丙○○、陳肇國委請丁○○、李繼生
    二人代為招攬具有第五屆山地原住民立法委員投票權之人一
    同前往泰國旅遊，李繼生、丁○○承諾後，即分別代為招攬
    如附表所示林金美等具有山地原住民籍投票權之人，於90年
    7月20日至泰國旅遊6日，期約於90年底第五屆山地原住民立
    法委員選舉時將渠等選票投予乙○○，並均得渠等之承諾後
    ，分別交付如附表所示之金額補助之不正利益，而約渠等投
    票權為一定之行使。丙○○前揭行為，業經臺灣花蓮地方法
    院93年度選訴字第1號案（下簡稱選訴字第1號案）判處有期
    徒刑六月確定，並於94年9月12日執行完畢。其於該案中屢
    次供稱：「在出國旅遊中，我有請團員看在與我的交情上，
    多多幫忙支持乙○○」乙情，詎其於94年11月30日，在乙○○因前揭事實被訴之臺灣高等法院臺中分院94年度選上更(一)
    字第229號案（下簡稱選上更(一)字第229號案）審理中作證時
    ，竟基於偽證之犯意，就案情有重要關係之事項供前具結虛
    偽陳述：「此團與乙○○立委沒有關係，出國期間沒有要他
    們支持乙○○」等語。嗣該選上更(一)字第229號案判決，認
    為被告於行交互詰問時，翻異前詞證稱：當時旅遊活動與乙○○立委選舉無關，係事後迴護乙○○之詞，不足採信，仍
    判處乙○○有期徒刑一年，褫奪公權三年。
二、案經臺灣高等法院臺中分院檢察署函送臺灣臺中地方法院檢
    察署檢察官偵查起訴。
    理    由
一、訊據被告丙○○，固坦承於94年11月30日在選上更(一)字第22
    9號案中供前具結為前揭之證述，惟矢口否認有作偽證之犯
    意，辯稱：伊在選上更(一)字第229號案作證時之說詞與在伊
    自己被訴之選訴字第1號中之供述完全一致，伊作證時的意
    思是說本件招待旅遊並不是乙○○授意的，是伊自己的行為
    ，臺灣高等法院檢察署檢察官舉發伊作偽證，可能是會錯伊
    的意思云云。辯護人另辯護稱：被告於選訴字第1號案中，
    自始即稱旅遊部分團費有向團員收取，但有部分團費事後未
    收齊，由伊自己吸收，與乙○○無關，其於選上更(一)字第22
    9號案中作證時，並無反於自己認知之陳述，且在選上更(一)
    字第229號案中，被告與乙○○係屬共犯關係，被告有不證
    己罪之義務，故於作證前，法院應告知被告可以拒絕證言，
    然根據筆錄所載，法院並未告知，其程序顯有瑕疵，被告之
    證詞並無證據能力等語。
二、經查，被告於94年11月30日在選上更(一)字第229號案中具結
    證稱：「（問：此團與乙○○立委有無關係？）沒有」、「
    （問：團員中有七位有原住民身分，在泰國期間，有無告訴
    有原住民身分團員，此次團費是乙○○提供，且要團員幫忙
    拉票？）我沒有這樣說，之中有些人不認識，出國期間也沒
    有要他們支持乙○○」（參該日筆錄第3、5頁）。而其在選
    訴字第1號案中雖然供稱團費之支出與乙○○無關，惟於93
    年8月2日在準備程序中，對於「有招待高義盛等人泰國旅遊
    ，並要求投票給乙○○」乙事，表示不爭執，於94年4月25
    日在審理中供稱：「（問：出國時有無叫大家多支持乙○○
    ？）有，我叫他們看在我的交情上，多多幫忙」，於94年6
    月14日在審理共同被告丁○○時具結證稱：「（問：與陳肇
    國說時，有無提到與乙○○未來要選舉有關係？）出國時聊
    天是有聊說如果乙○○要出來選，就看我面子支持他」、「
    （問：在旅遊時有無談到支持乙○○選舉的事情？）我有在
    聊天時主動說如果乙○○年底出來選，請看我的面子支持乙○○，當時丁○○有在場」，以上業經本院調取該案卷宗核
    閱明確，並影印相關筆錄附卷。足徵被告於選訴字第1號案
    中確實有供稱：「在出國旅遊中，我有請團員看在與我的交
    情上，多多幫忙支持乙○○」等語。茲被告為附表所示之人
    支付或補助該次旅遊之費用，到底與乙○○之選舉有無關係
    ，亦即被告有無利用該次旅遊為乙○○拉票，事關乙○○有
    無犯罪之依據，屬選上更(一)字第229號案有重要關係之事項
    ，被告於94年6月間，方於選訴字第1號案中供稱有請團員支
    持乙○○之立委選舉，卻於經過不到半年之時間即94年11月
    間，在選上更(一)字第229號案中具結為「出國期間也沒有要
    他們支持乙○○」之證詞，而半年時間並不長，依常情被告
    之記憶應不致有黑白完全不同之印象，是可信被告在選上更
    (一)字第229號案中作證所言，應係事後為迴護乙○○而故為
    虛偽之陳述。本院因認被告所辯僅係卸責之詞，不足採信。
    此外，本件復有前揭被告為虛偽陳述之筆錄、簽立之結文各
    一份存卷可稽。事證已臻明確，被告犯行應堪認定。
三、次按，刑事訴訟法第181條固規定：「證人恐因陳述致自己
    或與其有前條第一項關係之人受刑事追訴或處罰者，得拒絕
    證言」，惟證人若基於共犯關係已受刑事追訴或處罰者，即
    與該條之規定不符。茲被告於作證前，即就本件所證述之事
    實，以共犯之身分，經選訴字第1號案判處有期徒刑六月確
    定，並已執行完畢，是以被告於選上更(一)字第229號案作證
    時，自無「恐因陳述致自己或與其有前條第一項關係之人受
    刑事追訴或處罰」之情形，從而，法院未依刑事訴訟法第18
    1條之規定告知被告得拒絕證言，於法尚無違背，辯護人主
    張此部分程序有瑕疵，應屬誤會，附此敘明。
四、核被告所為，係犯刑法第168條之偽證罪。又刑法於94年2月
    2日修正公布，並於95年7月1日生效施行，被告於93年間，
    曾因違反公職人員選舉罷免法案件，經臺灣花蓮地方法院判
    處有期徒刑六月確定，並於94年9月12日執行完畢，此有臺
    灣高等法院被告前案紀錄表一份在卷可證，被告於五年以內
    故意再犯本件有期徒刑以上之罪，不論依修正前刑法第47條
    ，或修正後刑法第47條第1項規定，均構成累犯，對被告而
    言並無有利或不利之情形，自不生新舊法比較之問題，應逕
    依現行刑法第47條第1項之規定論以累犯（參最高法院第21
    次刑事庭會議決議），並加重其刑。爰審酌被告之動機應係
    為了護主，惟所為藐視司法，浪費司法資源，並使審判結果
    產生不正確之虞等一切情狀，量處如主文所示之刑。
據上論斷，應依刑事訴訟法第299條第1項前段，刑法第168條、
第47條第1項，判決如主文。
本案經檢察官甲○○到庭執行職務
中　　華　　民　　國　　96　　年　　2 　　月　　14　　日
                        臺灣臺中地方法院刑事第十三庭
                               審判長法  官   李秋娟
                                     法  官   許月馨
                                     法  官   黃裕仁
以上正本證明與原本無異
如不服本判決，應於收受送達後10日內向本院提出上訴書狀（應
附繕本）。
　　　　　　　　　　　　　　　 　　　書記官   吳慕先
中　　華　　民　　國　　96　　年　　2 　　月　　14　　日
附錄論罪科刑法條
中華民國刑法第168條 (偽證罪)
於執行審判職務之公署審判時或於檢查官偵查時，證人、鑑定人
、通譯於案情有重要關係之事項，供前或供後具結，而為虛偽陳
述者，處七年以下有期徒刑。
附表：
 ┌──┬────┬────┬────┬────┬────┐
 │編號│參加人員│應付金額│實付金額│補助金額│備   註 │
 ├──┼────┼────┼────┼────┼────┤
 │一  │林 金 美│1萬5千元│3千元   │1萬5千元│付護照費│
 ├──┼────┼────┼────┼────┼────┤
 │二  │曾 啟 發│1萬5千元│1千4百元│1萬5千元│付護照費│
 ├──┼────┼────┼────┼────┼────┤
 │三  │胡 永 順│1萬5千元│0元     │1萬5千元│        │
 ├──┼────┼────┼────┼────┼────┤
 │四  │洪 約 拿│1萬5千元│0元     │1萬5千元│        │
 ├──┼────┼────┼────┼────┼────┤
 │五  │黃 信 始│1萬5千元│0元     │1萬5千元│        │
 ├──┼────┼────┼────┼────┼────┤
 │六  │高 義 盛│1萬5千元│0元     │1萬5千元│        │
 ├──┼────┼────┼────┼────┼────┤
 │七  │林 興 旺│1萬5千元│0元     │1萬5千元│        │
 └──┴────┴────┴────┴────┴────┘
